【裁判字號】    98,訴,1102
【裁判日期】    980708
【裁判案由】    違反槍砲彈藥刀械管制條例等
【裁判全文】
臺灣臺中地方法院刑事判決              98年度訴字第1102號
公  訴  人  臺灣臺中地方法院檢察署檢察官
被      告  甲○○
指定辯護人  本院公設辯護人丁○○
上列被告因違反槍砲彈藥刀械管制條例案件，經檢察官提起公訴
（98年度調偵字第28號），本院判決如下：
    主    文
甲○○未經許可，持有空氣槍，處有期徒刑年，併科罰金新臺
幣伍萬元，罰金如易服勞役，以新臺幣仟元折算壹日。
扣案之空氣槍壹支（槍枝管制編號：0000000000）沒收。
    犯罪事實
一、甲○○明知具有殺傷力之空氣槍非經許可不得持有，竟為射
    打麻雀，仍於民國97年6月中旬某日，在臺中縣烏日鄉五光
    村某跳蚤市場內，以新臺幣4500元之代價，購得具有殺傷力
    之空氣槍一支（槍枝管制編號：0000000000），而未經許可
    持有之。嗣因與丙○○有工程債務糾紛，乃於97年8月12日1
    5時許，持該支空氣槍，至臺中縣烏日鄉○○○路與站區1路
    之臺灣高鐵停車場找丙○○理論，因丙○○無意履行債務，
    雙方發生爭執，甲○○一時憤恨，即取出該支空氣槍對丙○
    ○射擊，致丙○○左側枕部及左前臂處之皮肉受有挫傷擦傷
    之傷害（傷害部分業據丙○○撤回告訴），適經在該處附近
    巡邏之警員據報前往處理，當場扣得該支空氣槍。
二、案經臺中縣警察局烏日分局報請臺灣臺中地方法院檢察署檢
    察官偵查起訴。
    理  由
一、上揭犯罪事實業據被告甲○○於警詢、檢察官偵訊中及本院
    審理時坦承不諱，復經丙○○於警詢及檢察官偵訊中陳述遭
    被告持該支空氣槍射擊之情節明確，並有中山醫學大學附設
    醫院所出具內載丙○○受有前揭傷害之診斷證明書、就診時
    所拍攝之照片附卷可稽（參本院卷第107-108頁），及該支
    空氣槍扣案足憑。又該支空氣槍經送內政部警政署刑事警
    察局鑑定結果，認「係氣體動力式槍枝，以小型高壓鋼瓶內
    氣體為發射動力，經以金屬彈丸試測三次，其中彈丸（直徑
    4.5mm、重量0.38g公克）最大發射速度為138公尺/秒，計算
    其動能為3.6焦耳，換算其單位面積動能為22焦耳/平方公分
    」（參偵字卷第36-37頁內政部警政署刑事警察局97年10月2
    日刑鑑字第0790136882號鑑定書）。內政部警政署刑事警
    察局以98年5月11日刑鑑字第0980052530號函覆本院載：「
    前開鑑定書內所載槍枝，前經以金屬彈丸（直徑4.5mm、重
    量0.38g公克）試射三次，測得發射速度為138、136、135公
    尺/秒，計算其動能分別為3.6、3.5、3.4焦耳，換算其單位
    面積動能分別為22、22、21焦耳/平方公分。本局槍彈測速
    儀器每年均委由中山科學研究院派員來局校正，校正後儀器
    擴充不確定性為±1公尺/秒」（參本院卷第111頁）。證
    人即本件空氣槍鑑定人戊○○於98年6月24日在本院審理中
    具結證稱：「（問；最大發射速度如何測試出來？）用槍彈
    測速儀，我們用彈丸通過兩個光閘，測得它通過的時間，計
    算該時間通過的距離，也就是兩個光閘的距離。這是機器自
    動計算呈現的數值，數值會呈現在螢幕上，我們再列印出來
    」、「（問：如果以負值每秒一公尺計算，也就是137公尺/
    每秒計算，單位動能面積可以變成多少？）我的數據有測出
    136公尺/秒，計算出來的單位動能面積是22.09左右，所以
    137也應該是超過22」（參本院卷第137頁筆錄）。依據司
    法院秘書長81.6.11秘台廳(二)字第06985號函釋示：殺傷力的
    標準為在最具威力的適當距離，以彈丸可穿入人體皮肉層之
    動能為基準；依內政部警政署刑事警察局對活豬作射擊測試
    結果，彈丸單位面積動能達24焦耳/平方公分，則足以穿入
    豬隻皮肉層，依日本科學警察研究所之研究結果，彈丸單位
    面積動能達20焦耳/平方公分，則足以穿入人體皮肉層（參
    偵字卷第36-37頁內政部警政署刑事警察局97年10月2日刑鑑
    字第0790136882號鑑定書）。綜上可知，該支空氣槍經試射
    三次結果，其單位面積動能分別為22、22、21焦耳/平方公
    分，縱然考慮其發射速度有負1公尺/秒之情形，經換算單位
    面積動能，仍均在20焦耳/平方公分以上，已經達到足已穿
    入人體皮肉層之標準面積動能20焦耳/平方公分，再本件試
    射三次之數據雖非絕對值，惟只要在最具威力的適當距離，
    達到標準面積動能，即具有殺傷力，參以丙○○遭該支空氣
    槍射擊後所拍攝之照片顯示，被打中之傷口呈現破皮結痂狀
    （參警卷第27-29頁之放大照片）等情，本院認該支空氣槍
    之發射動能確實足以穿入人體皮肉層，而具有殺傷力。本件
    事證明確，被告犯行應堪認定。
二、核被告所為，係犯槍砲彈藥刀械管制條例第8條第4項之未經
    許可持有空氣槍罪。爰審酌被告坦承犯行態度良好，深具悔
    意，本件空氣槍之動能較一般管制槍枝為小殺傷力較低，本
    件情節尚輕，惟被告持之犯罪射擊丙○○，對社會治安之危
    害非微等一切情狀，量處如主文所示之刑，並諭知罰金易服
    勞役之折算標準。又辯護人雖然以「被告持有槍枝是為打獵
    ，與一般持有槍枝供犯案之徒不同，此次所以持本槍枝找丙
    ○○，實因丙○○惡意積欠工程款，致被告公司倒閉，住家
    被拍賣，方一時失慮與丙○○互毆，其情確實可憫，其犯罪
    情狀在客觀上足以引起一般人之同情」等理由，請求本院依
    刑法第59條對被告酌減其刑，並予宣告緩刑。惟按刑法第59
    條之酌量減輕其刑，必於犯罪之情狀，在客觀上足以引起一
    般之同情，認為即予宣告法定最低度刑期，猶嫌過重者，始
    有其適用，至於「犯罪之動機、目的」，原屬刑法第57條第
    1款科刑輕重標準應斟酌之範圍，非得執為適用刑法第59條
    酌量減輕其刑之依據（參最高法院97年度台上字第6887號判
    決）。查辯護人前揭所述係屬被告持有該支空氣槍之目的及
    持之射擊丙○○之動機，而此動機及目的，在客觀上並不足
    以引起一般同情，被告持槍射擊丙○○之行徑，與黑道人士
    為了利益或債務即持槍處理之方式，極為類似，且「有槍者
    為老大」，人人懼之，持有槍枝對社會安全之危害可見一般
    ，被告與丙○○之糾紛，不思以正當途徑防護權利，卻持該
    槍枝對丙○○犯傷害罪，其情並不可憫，其行亦無可恕，而
    與刑法第59條規定之要件不合，本院處以法定最低刑有期徒
    刑三年亦不符緩刑之條件，辯護人所請尚不足採，附此敘明
    。另扣案之空氣槍一支（槍枝管制編號：
    0000000000 ）係違禁物，依刑法第38條第1項第1款之規定
    ，應併予宣告沒收。
據上論斷，應依刑事訴訟法第299條第1項前段，槍砲彈藥刀械管
制條例第8條第4項，刑法第11條前段、第42條第3項、第38條第1
項第1款，判決如主文。
本案經檢察官乙○○到庭執行職務。
中    華    民    國    98    年    7     月    8     日
                        審判長  法  官   施慶鴻
                                法  官   莊秋燕
                                法  官   李秋娟
以上正本證明與原本無異。
如不服本判決應於收受送達後10日內向本院提出上訴書狀，並應
敘述具體理由；其未敘述上訴理由者，應於上訴期間屆滿後20日
內向本院補提理由書（均須按他造當事人之人數附繕本）「切勿
逕送上級法院」。
                                書記官   簡芳敏
中    華    民    國    98    年    7     月    8     日
附錄論罪科刑法條
槍砲彈藥刀械管制條例第8條第1項
未經許可，製造、販賣或運輸鋼筆槍、瓦斯槍、麻醉槍、獵槍、
空氣槍或第4條第1項第1款所定其他可發射金屬或子彈具有殺傷
力之各式槍砲者，處無期徒刑或5年以上有期徒刑，併科新臺幣1
千萬元以下罰金。
槍砲彈藥刀械管制條例第8條第4項
未經許可，持有、寄藏或意圖販賣而陳列第1項所列槍枝者，處3
年以上10年以下有期徒刑，併科新臺幣700萬元以下罰金。


司法院資訊處製作；財團法人民間司法改革基金會備份。
